臺灣新北地方法院板橋簡易庭民事簡易判決
111年度板簡字第1347號
原      告  黃子芸  
訴訟代理人  李庭綺律師
            蔡淳宇律師
被      告  裴清草  


訴訟代理人  章修璇律師
上列當事人間請求侵權行為損害賠償事件，本院於民國111年11
月4日言詞辯論終結，判決如下：
    主      文
被告應給付原告新臺幣壹拾捌萬肆仟元，及自民國一百一十一年
五月十七日起至清償日止，按週年利率百分之五計算之利息。
原告其餘之訴駁回。
訴訟費用由被告負擔百分之三十七，餘由原告負擔。
本判決原告勝訴部分得假執行；但被告如以新臺幣壹拾捌萬肆仟
元為原告供擔保，免為假執行。
原告其餘假執行之聲請駁回。
    事實及理由
一、原告主張：
    查原告與原告之配偶即訴外人甲○○(下稱甲○○)係於民國106
    年1月8日登記結婚，兩人婚後育有一子，感情甚篤。怎料，
    109年10月間，原告發現甲○○手機中有甲○○與被告自109年8
    月至109年10月間之對話紀錄與Instagram照片數張，對話內
    容十分親密，Instagram照片亦有許多甲○○與被告擁抱並標
    註「熱死我的寶貝了」、「謝謝我的寶貝下雨也還是帶我去
    海邊，愛你(親吻圖)」、「想你就是每天我要做(愛心圖)」
    、「好好陪你過日子(愛你)」等已明顯逾越普通朋友間一般
    社交往來分際之內容，令原告十分錯愕，原告遂於109年10
    月21日傳訊予被告，並告知被告伊為甲○○之配偶，請被告不
    要再跟甲○○有逾越一般朋友交往分際之聯絡，被告亦明確回
    覆「…學為哥哥9月的時候有跟我說你們吵架我才知道她結婚
    了…」，換言之，被告於109年9月就已經明確知悉原告與甲○
    ○為配偶關係。然而，111年2月，原告再度發現被告竟仍與
    甲○○繼續來往，且兩人之言行互動比以往更加親密，兩人有
    許多互相稱呼為老公、老婆等相關之親密對話紀錄，日常對
    話親暱，且從對話紀錄中甲○○關心被告「你最近有吃避孕藥
    嗎」、「…我們一起吃飯、一起睡覺、一起洗澡」，以及甲○
    ○手機中存有被告與甲○○一同前往汽車旅館之照片，可認兩
    人實已多次發生性行為。而被告與甲○○前述之互動交往方式
    ，依照社會一般觀念，不但已經明顯逾越一般朋友交往之分
    際，更足以動搖原告與甲○○婚姻關係圓滿安全幸福之忠實目
    的。依照最高法院之意指，被告之行為難謂非有以違背善良
    風俗之方法，加損害於他人之故意，且原告確因此受有非財
    產上之損害即精神上痛苦，自得依法請求賠償。據此，被告
    前述行為確實已經侵害原告配偶權，故原告依照民法第18條
    、184條第1項前段與民法第195條之規定，請求被告負損害
    賠償責任。並聲明：⒈被告應給付原告新臺幣（下同）50萬
    元，及自起訴狀繕本送達之翌日起至清償日止，按年息百分
    之五計算之利息。⒉願供擔保請准宣告假執行。
二、被告則以：
㈠、被告原為越南人，經人介紹不久後即嫁來台灣。109年間因與
    朋友聚餐而認識甲○○，不知其已婚，而與甲○○去海邊、做蛋
    糕，在同年6月30日到9月11日間在IG上張貼兩人合照並貼文
    ，但二人並無親密關係。被告確實不知甲○○已婚。109年9月
    間甲○○告知其與原告吵架，雖然甲○○仍隱瞞已婚，但被告當
    時即猜測其可能已婚，後來又接獲原告責問的簡訊，即確信
    甲○○已婚，才會回覆原告前揭簡訊內容。當被告知道真相後
    ，即逐漸疏遠甲○○。從原告所提證物觀之，被告在IG上貼與
    甲○○有關之圖文僅到109年9月11日止。可見被告所言不虛。
㈡、約於111年1月起，甲○○不願意兩人僅當普通朋友，一再要求
    被告承認他是男朋友、稱呼他「老公」，被告不答應即會發
    怒並揚言把兩人曾去海邊、做蛋糕的過往告訴被告配偶，被
    告心裏害怕，只能小心應付。被告與甲○○並非每日通訊，有
    時間隔數日才通訊，顯見二人確實非男女朋友關係。另有關
    打小頭的對話，是被告討好甲○○的玩笑話，從被告表示「只
    有以前不小心看到一次而已」即知道兩人並無親密關係，否
    則不可能只有一次不小心看到。至於被告看到甲○○小頭的原
    因，是因為以前曾有一次甲○○因心情不好，約被告到汽車旅
    館吃東西、唱歌，兩人吃吃唱唱後，甲○○說要洗澡、與被告
    上床，就脫衣服走來走去，被告嚇一跳趕快迴避，此時不小
    心看到。被告當場堅定的拒絕甲○○，說自己不是隨便的人，
    甲○○沒有強迫被告，兩人遂離開汽車旅館。
㈢、雖然被告在對話中稱呼甲○○「老公」，但這只是順著甲○○的
    話而敷衍，非真心將甲○○當作「老公」。另被告因為生理期
    剛結束就流血，懷疑跟吃藥有關，而與甲○○討論，這只是關
    於健康方面的通訊，不能因此認定二人是男女朋友關係。甲
    ○○雖然說「我們一起吃飯一起睡覺一起洗澡」，但與事實不
    符，兩人並無一起睡覺一起洗澡之事。而且甲○○在此處還說
    「叫個老公還要拜託你問你愛我嗎你還問我為什麼這樣問」
    ，更可見兩人並未以男女朋友關係交往。
㈣、甲○○製作一份內容不實的黑函，誹謗被告因虛假關係來台、
    是感情詐騙慣犯，常常與不同男人留LINE和電話….等等，揚
    言要將此份黑函散布到被告阿姨工作地點。起初被告不欲事
    情鬧大，只能勉強應付，後來實在不堪其擾，即在111年2月
    農曆年過後換手機，與其斷絕往來。詎料甲○○找不到被告，
    就到被告阿姨工作地點，將黑函交給被告阿姨，損害被告名
    譽，又到被告阿姨工作地點樓下和住家樓下逗留，被告阿姨
    因不堪其擾又見被告害怕的樣子，乃安排被告與甲○○到家中
    ，了解情況並告訴甲○○雙方各有家庭，不要糾纏不休。詎料
    甲○○不知是何意圖，竟然在今年3月間，又到被告阿姨工作
    地點，揚言其妻會對被告提告，其本人會出庭作證等語，資
    為抗辯。並聲明：原告之訴駁回。
三、法院之判斷：
    查原告主張被告於其與訴外人甲○○婚姻關係存續期間，有
    逾越一般朋友交往之關係，並發生性行為，致其受有損害，
    被告前揭行為已不法侵害原告基於配偶關係之身分法益而情
    節重大，且與原告所受損失間具相當因果關係，而構成民事
    侵權行為等事實，為被告否認，並以前揭情詞置辯，是本件
    應審究之事項厥為：㈠、被告有無原告主張之侵權行為？㈡、
    被告是否應負侵權行為損害賠償責任？㈢、被告應給付損害
    賠償數額為若干？茲析述如后：
㈠、被告有無原告主張之侵權行為？
  ⒈按因故意或過失，不法侵害他人之權利者，負損害賠償責任
    ；又不法侵害他人之身體、健康、名譽、自由、信用、隱私
    、貞操，或不法侵害其他人格法益而情節重大者，被害人雖
    非財產上之損害，亦得請求賠償相當之金額；其名譽被侵害
    者，並得請求回復名譽之適當處分；前 2項規定，於不法侵
    害他人基於父、母、子、女或配偶關係之身分法益而情節重
    大者，準用之；民法第184條第1項前段、第195條第1項、第
    3項分別定有明文。又婚姻係以夫妻之共同生活為其目的，
    配偶雙方應互相協力保持其共同生活之圓滿安全及幸福，是
    配偶雙方應有「協力維持美滿幸福婚姻之義務」，何一方配
    偶違反上開協力義務，與第三人親密互動致婚姻破裂，即有
    侵害他方配偶基於配偶關係之身分法益之可能（參照呂麗慧
    ，從身分法角度論侵害配偶權之民事責任，月旦民商法雜誌
    ，102年9月，頁38至41），是在配偶一方違反上開協力義務
    與第三人親密互動脈絡下，基於配偶關係而生之身分法益，
    當屬民法第184條第1項前段應受保護之權利，倘配偶之一方
    不誠實，雖非通姦或相姦行為，若該行為客觀已逾越通常社
    交禮節範疇，足以破壞夫妻間共同生活之圓滿安全及幸福而
    情節重大，亦屬與第三人共同不法侵害他方配偶因婚姻契約
    之身分法益，則他方配偶自得主張此項基於配偶關係而生之
    身分法益受侵害，依民法第184條第1項前段、第195條第3項
    準用同條第1項請求侵權行為人負損害賠償責任，給付精神
    慰撫金。
  ⒉原告主張被告有於111年1月13日與證人甲○○單獨前往汽車旅
    館，並於同年月15日傳送：「下面頭這麼小」、「以前不小
    心看到一次」等語之訊息，而數侵害原告基於配偶關係身分
    法益之行為，業據提出被告與甲○○之通訊軟體對話紀錄截圖
    、甲○○與被告前往汽車旅館時為被告拍攝之照片、聖母診所
    診斷證明書等件為證，雖證人甲○○於本院審理時證稱：忘記
    該次前往汽車旅館約會是否有與被告發生性關係等語，而難
    認原告主張被告與證人於111年1月13日在汽車旅館為性行為
    云云可採，但本院審酌被告與張學單獨為前往汽車旅館，且
    傳送討論性器官之訊息，已然逾越一般朋友交往之關係。
　⒊又其餘對話中，111年1月15日被告稱呼甲○○「老公」；111年
    1月19日被告針對甲○○表達擔心之詞回覆：「擔心我，擔心
    你老婆吧」、「你跟你老婆和好這樣了，你還跟我繼續...
    」、「…是為了愛我?你也愛他?」；111年1月19日甲○○:「以
    前我們每天在一起你都五點多下班，現在都認真上班到九點
    」，被告回覆：「因為現在疫情關係，店裡快關門了，所以
    要認真上班賺錢」；111年1月22日被告和甲○○一起至燒烤餐
    廳約會，被告替甲○○拍攝一張獨照111年1月22日被告:「謝
    謝你今天帶我去吃飯還要等我下班」；111年1月22日被告和
    甲○○共同討論有關被告月經、避孕藥等事宜；111年1月25日
    被告與甲○○因被告與另一男性過從甚密之故引發爭吵；111
    年1月28日甲○○因為被告的態度冷淡而向被告表示不滿，被
    告遂回覆:「你意思是，如果我不會做跟以前一樣，就不要
    來跟你講感情了，你意思是你會做之前那天吵架你給我說的
    」、「那你現在跟我繼續在一起是為了什麼」、「愛你我還
    有感覺，可是那天的事影響我...」，並向甲○○表示「你說
    你找到以前愛的感覺，想回以前的樣子，我們要這樣也要慢
    慢來才能做，不能說馬上就回跟以前一樣的，」，更稱呼甲
    ○○為「老公」，隨後互道晚安；111年1月28日甲○○向被告表
    示被告應該要做甚麼讓另一半安心，被告表示:「你說我應
    該要做些什麼或說些甚麼讓另一半安心吧」、「我只能跟你
    說，如果有上班，我會乖乖上班的，不會做什麼事的，還有
    你也放心沒有什麼人來找我的，上班班表我也可以拍去給你
    看」；111年1月29日被告親暱稱呼甲○○為:「老公」；111年
    1月30日被告親暱稱呼甲○○為:「老公」，並回覆為何沒有回
    甲○○訊息係因為:「我怕早上回你，有聲音聽到被看到怎麼
    辦」，擔心遭到原告發現；111年2月1日被告親暱稱呼甲○○
    為「老公」；111年2月2日被告親暱稱呼向甲○○表示:「晚安
    ，愛你(愛心表情符號)」；111年2月6日被告親暱稱呼甲○○
    為:「老公」111年2月8日被告親暱稱呼甲○○為「老公」；11
    1年1月25日被告與甲○○因被告與另一男性過從甚密之故引發
    爭吵；111年2月14日被告與甲○○以老公老婆稱呼彼此；111
    年2月16日被告與甲○○復因兩人間感情問題而爭吵，應均屬
    有逾越一般男女交往通常往來範圍之情事。是被告之行為影
    響原告與甲○○間忠誠、互信之基礎，堪認被告此部分之行為
    已構成原告所主張侵害原告基於配偶關係身分法益之侵權行
    為。
㈡、被告是否應負侵權行為損害賠償責任？
    按侵害配偶權之行為，不以通姦行為為限，倘其行為業已超
    越社會一般通念所能容忍之範圍，並足以破壞他人婚姻共同
    生活之圓滿安全及幸福之程度，即足當之，是原告主張被告
    與參加人甲○○間有踰越一般男女社交分際之親密交往關係
    ，侵害原告基於配偶關係之身分法益而情節重大，被告應對
    原告負非財產上之損害賠償責任，核屬有據。
㈢、被告應給付損害賠償數額為若干？
    末按被害人受有非財產上損害，請求加害人賠償相當金額之
    慰撫金時，法院對於慰撫金之量定，應斟酌實際加害情形、
    所造成之影響、被害人痛苦之程度、兩造之身份地位、經濟
    情形及其他一切狀況，以酌定相當之數額。查原告為高職肄
    業，現職業務副店長，月收約8至21萬元，此經原告陳明在
    卷，並經本院依職權調取兩造之稅務電子閘門財產所得調件
    明細表核閱無訛，有該明細表附卷可參。本院綜合審酌上情
    ，認原告請求被告賠償精神慰撫金在184,000元（即更正後
    附表一編號7、8所請求數額8萬、編號9、18至24請求數額各
    3000元、編號10至17、25請求數額各1萬元）範圍內為適當
    ，至原告逾此範圍之請求，則屬無據。
四、末按給付無確定期限者，債務人於債權人得請求給付時，經
    其催告而未為給付，自受催告時起，負遲延責任。其經債權
    人起訴而送達訴狀，或依督促程序送達支付命令，或為其他
    相類之行為者，與催告有同一之效力；遲延之債務，以支付
    金錢為標的者，債權人得請求依法定利率計算之遲延利息；
    應付利息之債務，其利率未經約定，亦無法律可據者，週年
    利率為5％，民法第229條第2項、第233條第1項前段及第203
    條分別定有明文。查原告所提民事起訴狀繕本於111年5月16
    日送達被告之同居人、受僱人，有本院送達證書可佐，揆諸
    前揭說明，原告自得請求被告給付自該狀送達翌日即111年5
    月17日起至清償日止，按週年利率5％計算之利息。
五、綜上所述，原告依侵權行為法律關係，請求被告給付184,00
    0元，及自111年5月17日起至清償日止，按週年利率 5％計算
    之利息，為有理由，應予准許；至原告逾此範圍之請求，為
    無理由，應予駁回。
六、本件為判決之基礎已臻明確，兩造其餘之陳述及所提其他證
    據，經本院斟酌後，認為均於判決之結果無影響，亦與本案
    之爭點無涉，自無庸逐一論述，併此敘明。至被告於111年1
    1月4日言詞辯論期日當庭聲請傳喚證人鄧玉玲部分，因本件
    事證已明，且證人甲○○與被告嗣後有無交惡，均與本件原因
    事實毫無關聯，難認該項證據調查之聲請有何關聯性、必要
    性，亦併敘明。
七、本件原告勝訴部分，係就民事訴訟法第427條第1項訴訟適用
    簡易程序所為被告敗訴之判決，爰依同法第389條第1項第3
    款之規定，職權宣告假執行，並依同法第392條第2項之規定
    ，依職權宣告被告預供擔保，得免為假執行。至原告就敗訴
    部分陳明願供擔保聲請宣告假執行，因訴之駁回而失所依據
    ，應予駁回。 
八、訴訟費用負擔之依據：民事訴訟法第79條。
中　　華　　民　　國　　111 　年　　11　　月　　18　　日
                  臺灣新北地方法院板橋簡易庭
                            法  官 許珮育
以上為正本係照原本作成。
如不服本判決，應於送達後20日內，向本院提出上訴狀並表明上
訴理由，如於本判決宣示後送達前提起上訴者，應於判決送達後
20日內補提上訴理由書（須附繕本）。
中　　華　　民　　國　　111 　年　　11　　月　　21　　日
                            書記官  吳昌穆